【裁判字號】    97,訴,1250
【裁判日期】    980123
【裁判案由】    債務人異議之訴
【裁判全文】
臺灣士林地方法院民事判決              97年度訴字第1250號
原      告  乙○○
訴訟代理人  郭學廉律師
被      告  丙○○
訴訟代理人  甲○○
上列當事人間債務人異議之訴事件，本院於民國97年1月16日言
詞辯論終結，判決如下：
    主  文
原告之訴駁回。
訴訟費用新臺幣貳萬零壹佰元由原告負擔。
    事實及理由
一、按訴狀送達後，原告不得將原訴變更或追加他訴。但被告同
    意、請求之基礎事實同一者，不在此限，民事訴訟法第255
    條第1 項第1 款、第2 款定有明文。本件原告起訴時，訴之
    聲明為「(一)被告不得持臺灣士林地方法院97年度促字第1177
    1 號所發之支付命令為強制執行名義，聲請對原告為強制執
    行。(二)確認被告與原告間無買賣關係之存在。」，嗣於訴訟
    進行中，變更聲明為「(一)被告不得持臺灣士林地方法院97年
    度促字第11771 號所發之支付命令為強制執行名義，聲請對
    對原告為強制執行。(二)臺灣士林地方法院97年度執字第2927
    1 號強制執行程序應予撤銷。」，核其請求之基礎事實同一
    ，且被告不抗辯而為本案之言詞辯論，揆諸前開規定，自應
    准許。
二、原告起訴主張：(一)被告執本院97年度促字第11771 號支付命
    令（下稱系爭執行名義），聲請對原告之薪資債權及不動產
    為強制執行，經本院以97年度執字第29271 號強制執行事件
    （下稱系爭執行事件）查封在案，因督促程序中，法院未就
    實體上權利義務之存否為審查，債務人亦無抗辯之機會，參
    照強制執行法第14條第2 項立法理由之意旨，應屬無實體上
    確定力之執行名義，應許原告就執行名義成立前之事由，提
    起債務人異議之訴以資救濟。(二)被告在前開支付命令聲請狀
    係稱其於民國96年4 月1 日透過訴外人東龍國際開發股份有
    限公司（下稱東龍公司）以新臺幣（下同）1,995 萬元向原
    告買受位於臺北市南港區○○○路東方晶華D 棟4 樓房屋及
    B2-5號車位一個（下稱系爭不動產），並開立200 萬元之支
    票以為定金，然原告拒絕出面簽訂書面買賣契約，自應給付
    其違約金200 萬元云云，然查原告雖曾委託東龍公司南港站
    前加盟店仲介業者出售伊所有之系爭不動產，然其並未授與
    東龍公司代收定金之權限，且其與東龍公司簽定之「專任委
    託銷售契約書」，性質上為要約之引誘而非要約。而東龍公
    司南港站前加盟店於97年2 月間無預警歇業，原告已於同年
    3 月10日向東龍公司南港直營店之業務員為終止委任契約之
    意思表示，東龍公司已無權代理原告為出賣系爭不動產之意
    思表示。縱被告確於97年4 月1 日與東龍公司就系爭不動產
    簽訂買賣議價委託書及確認書、定金收款憑證，然因原告與
    東龍公司已無委任關係，亦無授與東龍公司代收定金之權，
    且原告實際上亦未收取200 萬元之定金支票，故兩造間並未
    成立買賣契約，是原告並無給付200 萬元違約金予被告之義
    務等情。並聲明：(一)被告不得持臺灣士林地方法院97年度促
    字第11771 號所發之支付命令為強制執行名義，聲請對對原
    告為強制執行。(二)臺灣士林地方法院97年度執字第29271 號
    強制執行程序應予撤銷。
三、被告則以：支付命令確定後，與確定判決有同一之效力，民
    事訴訟法第521 條第1 項定有明文。而強制執行法第14條第
    2 項之規定，其僅適用於「與確定判決無同一效力」之執行
    名義，故原告自不得提起本件異議之訴。又原告並未終止與
    東龍公司之委任契約，東龍公司南港站前加盟店之業務於歇
    業後既由同公司南港直營店概括承受，被告向東龍公司南港
    直營店表示購買系爭不動產並已交付定金，兩造之買賣契約
    自有效成立云云資為抗辯。並聲明：原告之訴駁回。
四、兩造不爭執之事項：（見本院98年1月16日言詞辯論筆錄）
  (一)被告前於97年4 月23日向本院對原告聲請發支付命令，經以
    97年度促字第11771 號受理，於97年4 月30日裁定准許，原
    告並未異議而於97年5 月26日確定。嗣被告於97年6 月24日
    ，執前開裁定及確定證明書，向本院民事執行處聲請對原告
    強制執行，經以97年度執字第29271 號清償債務事件受理，
    核發薪資債權扣押命令及查封原告之不動產，現尚未終結。
  (二)原告於97年2 月15日與東龍公司簽訂如本院卷第56-60 頁所
    示之「專任委託銷售契約書」。於前開「專任委託銷售契約
    書」，原告並未勾選同意授權東龍公司代收訂金。
  (三)東龍公司南港站前加盟店於97年2月間歇業。
  (四)兩造對於本院卷第29頁至32頁所示97年5 月22日南港郵局第
    217 號存證信函、本院卷第106-108 頁97年4 月11日南港郵
    局第169 號存證信函之形式上真正均不爭執。
五、得心證之理由：原告主張伊與東龍公司之委任關係已終止，
    其未授權東龍公司代為收受定金，亦未實際收受被告所交付
    之200 萬元支票，與被告間無債權債務關係，是被告不得執
    系爭執行名義對原告為強制執行，已進行之執行程序亦應撤
    銷等情，為被告所否認，而以前開情詞置辯，是本件之爭點
    ，應在於：(一)原告得否依強制執行法第14條第2 項規定，提
    起債務人異議之訴？(二)本件是否有強制執行法第14條第2 項
    所謂：於執行名義成立前，有「債權不成立」之事由發生？
    1.原告是否有授權東龍公司收受定金？2.兩造是否成立買賣
    契約？3.原告是否得單方終止與東龍公司間之委託銷售契約
    ？如為肯定，則原告是否已於97年3 月10日終止與東龍公司
    間之委託銷售契約？
  (一)原告得否依強制執行法第14條第2 項規定，提起債務人異議
    之訴？
    按執行名義成立後，如有消滅或妨礙債權人請求之事由發生
    ，債務人得於強制執行程序終結前，向執行法院對債權人提
    起異議之訴。如以裁判為執行名義時，其為異議原因之事實
    發生在前訴訟言詞辯論終結後者；又執行名義無確定判決同
    一之效力者，於執行名義成立前，債務人如有債權不成立或
    消滅或妨礙債權人請求之事由發生，債務人亦得於強制執行
    程序終結前提起異議之訴，強制執行法第14條第1、2項定有
    明文。故具有實質確定力之執行名義，債務人僅能以執行名
    義成立後之消滅或妨礙事由起訴，不得對於執行名義成立前
    事由再行爭執，若其主張此項事由在執行名義成立之前即已
    存在，則為執行名義之裁判縱有不當，亦非異議之訴所能救
    濟。又債務人對於支付命令未於法定期間提出異議者，支付
    命令與確定判決有同一效力，民事訴訟法第521 條亦有明文
    ，是凡確定判決所能生之既判力及執行力，支付命令皆得有
    之，當事人不得就該法律關係更行起訴，故對以支付命令為
    執行名義之執行程序為異議之原因事實，須發生於執行名義
    成立後，並須為新發生之事由，始得准許之。查本件被告前
    於97年4 月23日向本院聲請對原告核發97年度促字第11771
    號支付命令，並於97年5 月26日確定，經本院調閱上開卷宗
    確認無訛。而本件原告所主張前開與被告間債權不成立之事
    由，皆係發生於系爭執行名義成立前，是原告以執行名義成
    立前之事由提起異議之訴為救濟，與前揭法條規定不符，其
    訴已欠缺權利保護之必要。
  (二)本院既認定原告提起債務人異議之訴於法不合，其餘爭點即
    無再予論究之必要，附此敘明。
  (三)綜上，原告依強制執行法第14條第2 項規定，訴請被告不得
    持本院97年度促字第11771 號所發之支付命令為執行名義，
    為原告為強制執行，暨請求撤銷本院97年度執字第29271 號
    強制執行事件之執行程序，為無理由，應予駁回。
六、本件為判決之基礎已臻明確，兩造其餘之攻擊防禦方法及訴
    訟資料經本院斟酌後，核與判決結果不生影響，無一一論述
    之必要，併予敘明。
七、本院依職權定本件訴訟費用額為20,100元（第一審裁判費20
    ,100 元） ，應由原告負擔。
八、訴訟費用負擔之依據：民事訴訟法第78條、第87條第1項。
中    華    民    國    98    年    1     月    23    日
                  民事第一庭  法  官  藍雅清
以上正本證明與原本無異。
如對本判決上訴，應於判決送達後20日內向本院提出上訴狀。
中    華    民    國    98    年    2     月    3     日
                              書記官  蘇意絜


司法院資訊處製作；財團法人民間司法改革基金會備份。
